【裁判字號】    95,上重訴,41
【裁判日期】    950905
【裁判案由】    違反毒品危害防制條例
【裁判全文】
臺灣高等法院花蓮分院刑事判決        95年度上重訴字第41號
上  訴  人
即  被  告  甲○○
                    現於臺灣花蓮監獄服刑中
指定辯護人  廖學忠律師
上訴人因違反毒品危害防制條例案件，不服臺灣花蓮地方法院94
年度訴字第343號中華民國94年12月30日第一審判決（起訴案號
：臺灣花蓮地方法院檢察署94年度偵字第2999、3143號），提起
上訴，本院判決如下：
    主  文
原判決關於甲○○連續販賣第一級毒品及定執行刑部分撤銷。
甲○○連續販賣第一級毒品，累犯，處無期徒刑，褫奪公權終身
。扣案之行動電話貳支（門號0000000000及0000000000），沒收
；未扣案之販賣第一級毒品所得新臺幣貳萬捌仟貳佰元沒收，如
全部或一部不能沒收時，以其財產抵償之。
    事  實
一、甲○○曾於民國88年間因偽造文書案件，經法院判處有期徒
    刑10月；又因妨害兵役案件經法院判處有期徒刑2月；又因
    毒品危害防制條例案件，經法院判處有期徒刑3月，3罪接續
    執行而於91年5月31日縮刑期滿執行完畢。詎甲○○猶不知
    悔改，復基於販賣第一級毒品海洛因以營利之概括犯意，以
    其所有門號0000000000及0000000000之行動電話2支，作為
    聯絡毒品交易之工具，由欲購買海洛因之人撥打上開行動電
    話與甲○○聯絡，雙方於電話中商議並談妥毒品之交易價格
    、數量及地點後，再由甲○○親自持往交易地點交付海洛因
    予購買毒品者之方式，於附表所示之時間、地點，連續多次
    販賣第一級毒品海洛因予張珊怡、張慧娟、陳婉茹及曾國欽
    等人，得款新台幣（下同）28,200元。經警通訊監聽甲○○
    上開行動電話對話，而查悉上情。
二、案經花蓮縣警察局花蓮分局報請臺灣花蓮地方法院檢察署檢
    察官偵查起訴。
    理  由
一、訊據被告甲○○固坦承於附表所示時地，交付附表所示之海
    洛因給張珊怡、張慧娟、曾國欽、陳婉茹等人，惟矢口否認
    販賣海洛因之犯行，辯稱：是張珊怡等人拿錢給伊，要伊幫
    忙調貨，伊僅係幫張珊怡等人向劉明宗、陳曉慧調貨而已，
    伊把錢交給劉明宗、陳曉慧，並無賺取差價及營利之意圖云
    云。
二、經查：
（一）被告以其所有門號0000000000及0000000000之行動電話2
      支，作為聯絡毒品交易之工具，於附表所示之時間、地點
      ，連續多次交付第一級毒品海洛因予張珊怡、張慧娟、陳
      婉茹及曾國欽等人，並收取款項一節，業據被告於本院審
      理時供承不諱，核與張珊怡、張慧娟、曾國欽、陳婉茹等
      人於偵查及原審審理時證述之情節相符。
（二）又張珊怡、張慧娟、曾國欽、陳婉茹等人確係向被告購買
      海洛因，一手交錢一手貨，並非請被告幫忙調貨等情，已
      據證人張珊怡、張慧娟、曾國欽、陳婉茹等人於偵查及原
      審審理時證稱明確，復有卷附之通訊監察譯文可參。從下
      列之通訊監察譯文，即可看出被告並非幫忙調貨，而係販
      賣海洛因：
   1、張慧娟於94年8月2日晚間7時15分許，以其0000000000號
      行動電話撥打被告之行動電話時，雙方對話如下：
      張慧娟稱：你知道小明在哪裡嗎？被告稱：你要幹嘛。張
      慧娟稱：我要拿東西。被告稱：軟的還是硬的？張慧娟稱
      ：軟的。被告稱：我就有了。你看在哪裡，我拿過去。張
      慧娟稱：我現在在和平路。被告稱：你要拿多少？張慧娟
      稱：一支手機ＯＫＷＡＰ及500元。被告稱：好，我等一
      下過去。依上開通話內容觀之，被告不僅主動招攬張慧娟
      向其購買海洛因，且親自送給張慧娟，顯見被告非僅幫忙
      調貨而已。
   2、張珊怡於94年8月8日凌晨2時43分許，以其0000000000號
      行動電話撥打被告之行動電話，對話如下：
      張珊怡稱：你早上拿的東西不好品質太差，人家要退貨。
      被告稱：沒有這道理，不可能，我都賣完了，我都沒有問
      題。張珊怡稱：前十分鐘才拿而已。被告稱；都沒有了。
      張珊怡稱：現在東西不一樣。被告稱：我是跟同一個人拿
      的。張珊怡稱：可是之前是白的，現在是黃的。被告稱：
      這東西不是我生的也不是我做的，我不是說你有錢我馬上
      找人去買，我沒有吃，我只賺這差價而已，你知道嗎？
   3、曾國欽於94年8月8日凌晨3時5分許與被告之對話為：
      被告稱：我跟十三（即張珊怡）說你反應給我，我找上手
      反應，不是你虧也不是我虧，到時候老闆要虧。曾國欽稱
      ：你現在說這樣就有一點味道了。被告稱：我們大家做朋
      友，我之前做倒了，現在是拿一點賺一點，我只出幾千元
      而已。同日下午2時40分許，被告稱：我跟你說啦，我是
      以做生意為原則啦，賺錢為原則啦。我補四分之一給你好
      了。
   4、陳婉茹於94年8月8日晚間6時30分許，以其0000000000 號
      行動電話撥打給被告之對話：
      陳婉茹稱：喂，我要2張。被告稱：等一下，現在我沒有
      放在身邊。陳婉茹稱：要多久。被告稱：30分鐘。陳婉茹
      稱：快一點，我在家等你。被告稱：好。
（三）再一般民眾普遍認知海洛因毒品之非法交易，政府一向查
      禁森嚴，且重罰不寬貸，衡諸常情，倘非有利可圖，絕無
      平白甘冒被嚴查重罰高度風險之理，從而，舉凡有償交易
      ，除足以反證確另基於某種非圖利本意之關係外，通常尚
      難因無法查悉其販入價額作為是否高價賣出之比較，諉無
      營利之意思。而被告除有交付海洛因予張珊怡等人外，並
      有收取價金之事實，其有營利之意圖，昭然若揭。
（四）綜上所述，本件事證已臻明確，被告所辯伊僅係幫張珊怡
      等人向劉明宗、陳曉慧調貨而已，伊把錢交給劉明宗、陳
      曉慧，並無賺取差價及營利之意圖云云，無非卸責之詞，
      不足採信，犯行堪以認定。
三、核被告所為，係犯毒品危害防制條例第4條第1項、第2項之
    販賣第一級毒品。被告販賣海洛因前後持有海洛因之行為，
    為販賣海洛因之高度行為所吸收，不另論罪。又被告行為後
    ，刑法第56條連續犯之規定，業於94年1月7日修正公布刪除
    ，並於95年7 月1日施行，則被告之犯行，因行為後新法業
    已刪除連續犯之規定，此刪除雖非犯罪構成要件變更，但顯
    已影響行為人刑罰之法律效果，自屬法律有變更，依新法第
    2 條第1項規定，比較新、舊法結果，仍應適用較有利於被
    告之行為時法律即舊法論以連續犯（最高法院95年第8次刑
    事庭會議決議參照）。查被告先後多次犯行，時間緊接，犯
    罪構成要件相同，顯係出於概括之犯意反覆為之，為連續犯
    ，，以一罪論，惟其所犯罪名之法定刑為死刑、無期徒刑，
    依法，不得加重其刑。又查被告如事實欄所載之前科，有臺
    灣高等法院被告前案紀錄表在卷可憑，其於受有期徒刑執行
    完畢後，5年以內再故意犯本件有期徒刑以上之罪，不論依
    修正前之刑法第47條，或修正後之刑法第47條第1項之規定
    ，均構成累犯，對被告而言並無有利或不利之情形，自不生
    新舊法比較之問題，應逕依修正前之刑法第47條，論以累犯
    ，惟依法不得加重其刑，已如上述。又被告雖供陳其毒品來
    源為劉明宗、陳曉慧，惟本院依被告之聲請，函詢臺灣花蓮
    地方法院檢察署及法務部調查局東部機動組結果，劉明宗雖
    涉嫌重大，但經多次傳喚、拘提並未到案，目前通緝中，並
    未因而破獲，有該署95年7月24日花檢貴仁95偵3165字第117
    35號函及該局95年8月3日東機廉字第09500011420號函在卷
    可憑；此外復查無陳曉慧因販毒而被破獲之情事，尚與毒品
    危害防制條例第17條減輕其刑規定之要件不合。
四、原審對被告論罪科刑，固非無見。惟扣案之行動電話2支，
    係供被告聯絡販賣毒品所用之物且屬被告所有，應依毒品危
    害防制條例第19條第1項之規定諭知沒收，原判決依刑法第
    38 條第1項第2款規定宣告沒收，於法不合。被告上訴否認
    犯罪，指摘原判決不當，雖無理由，惟原判決既有未合，即
    應由本院將原判決關於甲○○連續販賣第一級毒品及定執行
    刑部分撤銷。爰審酌被告素行不佳，無視國家對於杜絕毒品
    犯罪之禁令，為圖私利，竟不惜販賣毒品圖利，侵害社會法
    益甚鉅，及被告販賣毒品之次數、數量，暨犯罪後未能坦承
    犯行，不知悔改等一切情況，量處如主文所示之刑，及諭知
    禠奪公權終身。
五、扣案行動電話2支，係被告所有且係供其聯絡販賣毒品所用
    之物，業據被告供承在卷，應依毒品危害防制條例第19 條
    第1項規定宣告沒收。另被告販賣海洛因所得如附表1所示之
    財物28,200元，雖未扣案，亦應依毒品危害防制條例第19
    條第1項之規定諭知沒收，如全部或一部不能沒收時，以其
    財產抵償之。
據上論斷，應依刑事訴訟法第369條第1項前段、第364條、第299
條第1項前段，毒品危害防制條例第4條第1項、第19條第1項，刑
法第11條前段、第37條第1項，修正前刑法第56條、第47條，判
決如主文。
本案經檢察官翟光軍到庭執行職務。
中    華    民    國    95    年    9     月     5    日
                  刑事庭審判長法  官      謝 志 揚
                              法  官      蔣 有 木
                              法  官      林 慶 煙
以上正本證明與原本無異。
如不服本判決，應於送達後十日內，向本院提出上訴狀。其未敘
述理由者，並應於提出上訴狀後十日內向本院補提理由狀（須附
繕本）。
                              書記官      林 明 智
中    華    民    國    95    年    9     月     5    日
附錄    本判決論罪科刑法條：
毒品危害防制條例第4條
製造、運輸、販賣第一級毒品者，處死刑或無期徒刑；處無期徒
刑者，得併科新臺幣 1 千萬元以下罰金。
製造、運輸、販賣第二級毒品者，處無期徒刑或 7 年以上有期徒
刑，得併科新臺幣 7 百萬元以下罰金。
製造、運輸、販賣第三級毒品者，處 5 年以上有期徒刑，得併科
新臺幣 5 百萬元以下罰金。
製造、運輸、販賣第四級毒品者，處 3 年以上 10 年以下有期徒
刑，得併科新臺幣 3 百萬元以下罰金。
製造、運輸、販賣專供製造或施用毒品之器具者，處 1 年以上 7
年以下有期徒刑，得併科新臺幣 1 百萬元以下罰金。
前五項之未遂犯罰之。
毒品危害防制條例第19條
犯第 4 條至第 9 條、第 12 條、第 13 條或第 14 條第 1 項、
第2項之罪者，其供犯罪所用或因犯罪所得之財物，均沒收之，
如全部或一部不能沒收時，追徵其價額或以其財產抵償之。
為保全前項價額之追徵或以財產抵償，得於必要範圍內扣押其財
產。
犯第 4 條之罪所使用之水、陸、空交通工具沒收之。
附表1
┌──┬────────┬─────────┬───┬──┐
│編號│時            間│地              點│對  象│金額│
├──┼────────┼─────────┼───┼──┤
│ 一 │94年7月29日晚上 │花蓮市○○路57號路│張珊怡│1000│
│    │11時30分許      │旁                │      │    │
│    │                │                  │      │    │
│    │94年8月6日下午6 │花蓮市○○路與和平│      │7000│
│    │時許            │路口              │      │    │
│    │                │                  │      │    │
│    │94年8月8日凌晨  │花蓮市○○路與和平│      │7000│
│    │                │路口              │      │    │
│    │                │                  │      │    │
├──┼────────┼─────────┼───┼──┤
│ 二 │94年7月31日上午8│花蓮市○○路邊    │張慧娟│700 │
│    │時許            │                  │      │    │
│    │                │                  │      │    │
│    │94年8月2日晚上7 │花蓮市○○路旁    │      │1500│
│    │時許            │                  │      │    │
│    │                │                  │      │    │
│    │94年8月3日凌晨3 │花蓮市中正派出所前│      │1000│
│    │時許            │路旁              │      │    │
│    │                │                  │      │    │
│    │94年8月3日上午11│花蓮市太陽城遊藝場│      │1000│
│    │時許            │外                │      │    │
│    │                │                  │      │    │
├──┼────────┼─────────┼───┼──┤
│ 三 │94年8月8日凌晨  │摘星大樓          │曾國欽│7000│
│    │                │                  │      │    │
├──┼────────┼─────────┼───┼──┤
│    │94年8月8日晚上  │花蓮市太陽城遊藝場│陳婉茹│2000│
│四  │                │外                │      │    │
├──┴────────┴─────────┴───┴──┤
│共計                                           28200元  │
└────────────────────────────┘


司法院資訊處製作；財團法人民間司法改革基金會備份。
